臺灣臺南地方法院刑事判決
110年度易字第756號
公  訴  人  臺灣臺南地方檢察署檢察官
被      告  杜秀玉


上列被告因妨害名譽案件，經檢察官提起公訴（110年度偵字第6
738號），本院判決如下：
    主  文
杜秀玉犯公然侮辱罪，處罰金新臺幣伍仟元，如易服勞役，以新
臺幣壹仟元折算壹日。
    事  實
一、杜秀玉於民國110年1月23日17時49分前，在位於臺南市○○區
    ○○路0段000號之統一超商華醫門市內，因細故與陳瑛瑛發生
    紛爭，心生不滿，竟基於公然侮辱之犯意，於同日17時49分
    許，在上開超商外停車場之不特定人均得共見共聞之公共場
    所，公然以「破麻」等語辱罵陳瑛瑛，足以貶損陳瑛瑛之人
    格評價及聲譽。
二、案經陳瑛瑛訴由臺南市政府警察局歸仁分局報告臺灣臺南地
    方檢察署檢察官偵查起訴。
    理  由
一、以下所引用具傳聞證據性質之供述證據，因檢察官及被告杜
    秀玉於本案言詞辯論終結前，均未爭執其證據能力，本院審
    酌前開證據之作成或取得之狀況，並無非法或不當取證之情
    事，且無顯不可信之情況，依刑事訴訟法第159條之5規定，
    均具有證據能力；又以下所引用非供述證據性質之證據資料
    ，則均無違反法定程序取得之情形，依刑事訴訟法第158條
    之4規定之反面解釋，亦應有證據能力，合先敘明。
二、訊據被告固坦承曾於110年1月23日17時49分許，在位於臺南
    市○○區○○路0段000號之統一超商華醫門市外停車場，口出「
    破麻」等語，惟矢口否認涉有公然侮辱罪嫌，辯稱：告訴人
    即被害人陳瑛瑛在該超商內也罵其很不好聽的話，其很生氣
    ，只是純粹在發牢騷，不是在罵告訴人云云。經查：啓
  ㈠被告因與告訴人間有細故紛爭，曾於上開時、地口出「破麻
    」等客觀事實，業據被告於警詢、偵查及本院審理中均坦承
    不諱，核與告訴人於警詢、偵查中之指述大致相符（警卷第
    7至11頁，偵查卷第22頁），且有手機錄影畫面擷取照片、
    臺灣臺南地方檢察署檢察事務官勘驗筆錄附卷可查（警卷第
    27頁，偵查卷第29至38頁），復經本院當庭勘驗錄有案發經
    過之手機錄影影片無誤，而製有勘驗筆錄足供參佐（本院卷
    第35至37頁），此等事實首堪認定。
  ㈡次按刑法分則中「公然」之意義，祇以不特定人或多數人得
    以共見共聞之狀況為已足；公然侮辱罪，係指對人詈罵、嘲
    笑、侮蔑，其方法並無限制，不問係文字、言詞、態度、舉
    動，只須以公然方式為之，而足使他人在精神上、心理上有
    感受難堪或不快之虞，足以減損特定人之聲譽、人格及社會
    評價即是（最高法院108年度臺上字第865號判決意旨參照）
    。且「侮辱」係未指定具體事實，而僅為抽象之謾罵，此抽
    象謾罵之內容足使聽聞之不特定公眾產生貶損被害人在社會
    上保持之人格尊嚴及地位之程度。查被告口出「破麻」等語
    之地點，係在不特定人均可任意往來之超商外停車場，自屬
    不特定人得以共見共聞之公共場所，其於公共場所口出上開
    言語，即屬公然為之，不以實際上有無他人在場聽聞為必要
    。又「破麻」意指與諸多男性發生性關係的女性，乃對女性
    甚具侮辱性之用語；而依當時之客觀情境，告訴人曾一再向
    被告稱「我就是要告妳！」，被告即均以「破麻」回應（參
    本院卷第36頁勘驗筆錄），顯見被告與告訴人間當時已因紛
    爭而發生言語交鋒，被告於此等衝突之際所稱「破麻」等語
    ，可使聽者感受其係針對告訴人所為，自屬攻擊性之輕蔑、
    貶抑他人之言詞，與單純之抱怨有別，而足以貶損告訴人之
    社會上人格評價及聲譽，並可使告訴人感到難堪、屈辱，客
    觀上即屬抽象之謾罵、侮辱之不雅言語無疑。
  ㈢被告自陳其學歷為國中畢業（參本院卷第32頁），依其年齡
    、智識程度及社會生活經驗，對於上開各情當知之甚詳，其
    竟仍恣意於公共場所對告訴人口出前述侮辱之言語，主觀上
    顯有使告訴人感受不堪、羞辱之公然侮辱故意甚明；被告辯
    稱僅係發牢騷云云，尚無可採。　
  ㈣綜上所述，本件事證已臻明確，被告上開犯行洵堪認定，應
    予依法論科。
三、按僅抽象的公然為謾罵或嘲弄，並未指摘具體事實者，乃屬
    刑法第309條第1項公然侮辱罪範疇（最高法院86年度臺上字
    第6920號判決意旨參照）。被告於超商外停車場之公共場所
    公然對告訴人所稱「破麻」之語句，並未指謫具體事實，屬
    抽象之謾罵、嘲弄，故核被告所為係犯刑法第309條第1項之
    公然侮辱罪。爰審酌被告不思理性解決問題，僅因與告訴人
    間有細故紛爭即以貶抑言語辱罵告訴人，使告訴人之名譽及
    人格評價受有不良影響，行為殊有非當，亦可見被告漠視法
    紀，不知尊重他人之人格尊嚴，犯後復未坦承犯行，飾詞圖
    卸，難認已有悔意；兼衡告訴人於案發時情緒亦甚為激動，
    曾持續持手機拍攝被告等客觀情形（參本院卷第36頁），暨
    被告之素行，及被告自陳學歷為國中畢業，現無業，須照顧
    母親，仰賴他人扶助生活（參本院卷第32頁）之智識程度、
    家庭生活狀況等一切情狀，量處如主文所示之刑，並諭知易
    服勞役之折算標準，以示懲儆。
據上論斷，應依刑事訴訟法第299條第1項前段，刑法第309條第1
項、第42條第3項，刑法施行法第1條之1第1項，判決如主文。
本案經檢察官許嘉龍提起公訴，檢察官董和平到庭執行職務
中　　華　　民　　國　　110 　年　　9 　　月　　30　　日
　　　　　　　　　      刑事第二庭   法　官　 蔡盈貞
以上正本證明與原本無異。
如不服本判決應於收受本判決後20日內向本院提出上訴書狀，並
應敘述具體理由。其未敘述上訴理由者，應於上訴期間屆滿後20
日內向本院補提理由書狀（均須按他造當事人之人數附繕本）「
切勿逕送上級法院」。 
　　　　　　　　　　　　　　　　　   書記官   林耿慧　　
中　　華　　民　　國　　110 　年　　9 　　月　　30　　日
附錄所犯法條：
刑法第309條
公然侮辱人者，處拘役或9千元以下罰金。
以強暴犯前項之罪者，處1年以下有期徒刑、拘役或1萬5千元以
下罰金。